臺灣臺北地方法院刑事判決　　　　　　　94年度訴字第1028號
公　訴　人　臺灣臺北地方法院檢察署檢察官
被　　　告　甲○○
　　　　　　　　　　樓
選任辯護人　邱創舜律師
上列被告因違反毒品危害防制條例案件，經檢察官提起公訴（94
年度偵字第1972號），乙○判決如下：
    主  文
甲○○明知為禁藥而寄藏，累犯，處有期徒刑玖月。扣案之安非
他命柒包（合計淨重伍點柒伍貳公克，驗餘合計淨重伍點貳玖
柒伍公克），均沒收；又持有第二級毒品，累犯，處有期徒刑柒
月。扣案之第二級毒品大麻壹包（淨重捌點零玖公克）、含ＭＤ
ＭＡ成分之紅色藥丸壹顆（淨重零點貳陸玖捌公克，驗餘淨重零
點貳零陸公克），均沒收。應執行有期徒刑壹年貳月。扣案之
安非他命柒包（合計淨重伍點柒伍貳公克，驗餘合計淨重伍點
貳玖柒伍公克）、第二級毒品大麻壹包（淨重捌點零玖公克）、
含ＭＤＭＡ成分之紅色藥丸壹顆（淨重零點貳陸玖捌公克，驗餘
淨重零點貳零陸公克），均沒收。
被訴販賣第三級毒品部分無罪。
    事  實
一、甲○○曾有公共危險及違反毒品危害防制條例等前科，其中
    於民國九十一年，因公共危險案件，經乙○以九十一年度北
    交簡字第二四五八號刑事簡易判決判處有期徒刑四月，如易
    科罰金，以三百元折算一日確定，於九十二年四月十日易科
    罰金執行完畢，猶不知悔改。明知安非他命、大麻、ＭＤＭ
    Ａ均為毒品危害防制條例所明定之第二級毒品，其中安非他
    命並為業經行政院衛生署公告列管之禁藥，仍出於寄藏禁藥
    之故意，於九十四年一月初某日，在其臺北市中山區○○○
    路三０六號十樓之一住處內，受真實姓名、年籍均不詳，自
    稱名為「張基華」，綽號「阿華」之成年男子之託，代為保
    管寄藏同屬禁藥之第二級毒品安非他命七包（合計淨重五‧
    三七五二公克，驗餘合計淨重五‧二九七五公克）、分裝袋
    四十九個及電子磅秤一台，將之藏放在其上開住處內。另並
    基於持有第二級毒品之故意，於九十四年一月十七日，在其
    上開住處內，受真實姓名、年籍均不詳，綽號「小凱」之成
    年男子之託，代為保管持有第二級毒品大麻一包（淨重八‧
    ０九公克）、含ＭＤＭＡ成分之紅色藥丸一顆（淨重０‧二
    六九八公克，驗餘淨重０‧二０六三公克）及第三級毒品愷
    他命十九瓶（合計淨重十三‧二六三九公克，驗餘合計淨重
    十三‧二一一七公克，被訴販賣第三級毒品部分另為無罪判
    決之諭知）。嗣於九十四年一月十八日下午三時許，經警持
    搜索票在其上開住處內，為警搜索查獲，扣得同屬禁藥之第
    二級毒品安非他命七包（合計淨重五‧三七五二公克，驗餘
    合計淨重五‧二九七五公克）、分裝袋四十九個、電子磅秤
    一台，以及第二級毒品大麻一包（淨重八‧０九公克）、含
    ＭＤＭＡ成分之紅色藥丸一顆（淨重０‧二六九八公克，驗
    餘淨重０‧二０六三公克）、第三級毒品愷他命十九瓶（合
    計淨重十三‧二六三九公克，驗餘合計淨重十三‧二一一七
    公克），始知上情。
二、案經臺北市政府警察局中山分局報請臺灣臺北地方法院檢察
    署檢察官偵查起訴。
    理  由
一、訊據被告甲○○對於上開犯罪事實坦承不諱（乙○卷第一七
    五頁背面），且經將被告於上開時、地為警查獲時，所扣得
    之煙草一包、顆粒七包、紅色藥丸一顆、白色粉末十九瓶送
    交鑑驗結果，扣案之煙草一包，含有第二級毒品大麻成分（
    淨重八‧０九公克）；扣案之顆粒七包，含有第二級毒品安
    非他命成分（合計淨重五‧三七五二公克，驗餘合計淨重五
    ‧二九七五公克）；扣案之紅色藥丸一顆，含有第二級毒品
    ＭＤＭＡ成分（淨重０‧二六九八公克，驗餘淨重０‧二０
    六三公克）；扣案之白色粉末十九瓶，則含有第三級毒品愷
    他命成分（合計淨重十三‧二六三九公克，驗餘合計淨重十
    三‧二一一七公克），此分別有法務部調查局九十四年四月
    十一日調科壹字第０二０００七０二八號鑑定通知書及臺北
    市政府警察局中山分局九十四年七月八日北市警中分刑字第
    ０九四三三四七九六００號函暨函覆之憲兵司令部刑事鑑識
    中心九十四年六月二十八日（九四）安鑑字第０一四四一號
    鑑驗通知書各一份在卷可稽（偵查卷第五六頁、第六一頁、
    第六二頁）。此外，並有上開第二級毒品安非他命七包（合
    計淨重五‧三七五二公克，驗餘合計淨重五‧二九七五公克
    ）、大麻一包（淨重八‧０九公克）、含ＭＤＭＡ成分之紅
    色藥丸一顆（淨重０‧二六九八公克，驗餘淨重０‧二０六
    三公克）及第三級毒品愷他命十九瓶（合計淨重十三‧二六
    三九公克，驗餘合計淨重十三‧二一一七公克）、分裝袋四
    十九個、電子磅秤一台扣案可資佐證。而安非他命、大麻及
    ＭＤＭＡ，均為毒品危害防制條例所明定之第二級毒品，其
    中安非他命並係業經行政院衛生署公告列管之禁藥，被告明
    知及此，仍先後受真實姓名、年籍均不詳，自稱名為「張基
    華」，綽號「阿華」之成年男子，以及綽號「小凱」之成年
    男子之託，分別代為保管寄藏扣案之第二級毒品安非他命七
    包（合計淨重五‧三七五二公克，驗餘合計淨重五‧二九七
    五公克），以及代為保管持有第二級毒品大麻一包（淨重八
    ‧０九公克）、含ＭＤＭＡ成分之紅色藥丸一顆（淨重０‧
    二六九八公克，驗餘淨重０‧二０六三公克），其主觀上顯
    有寄藏禁藥之故意及持有第二級毒品之故意甚明。是以，被
    告上開寄藏禁藥及持有第二級毒品之犯行明確，應予依法論
    處。
二、按被告行為後，刑法部分條文業於九十四年一月七日修正，
    九十四年二月二日公布，九十五年七月一日施行，現行刑法
    第二條第一項規定：「行為後法律有變更者，適用行為時之
    法律。但行為後之法律有利於行為人者，適用最有利於行為
    人之法律。」，上開規定乃與刑法第一條罪刑法定主義契合
    ，而貫徹法律禁止溯及既往原則，係規範行為後法律變更所
    生新舊法律比較適用之準據法，是刑法第二條本身雖經修正
    ，但刑法第二條既屬適用法律之準據法，本身尚無比較新舊
    法之問題，應一律適用裁判時之現行刑法第二條規定以決定
    適用之刑罰法律，先予敘明。而本次刑法修正之比較新舊法
    ，應就罪刑有關之共犯、未遂犯、想像競合犯、牽連犯、連
    續犯、結合犯，以及累犯加重、自首減輕暨其他法定加減原
    因（如身分加減）與加減例等一切情形，綜其全部罪刑之結
    果而為比較（最高法院九十五年五月二十三日九十五年度第
    八次刑庭會議決議參照）。茲查：修正前刑法第五十一條第
    五款規定：「數罪併罰，分別宣告其罪之刑，依左列各款定
    其應執行者：‧‧‧宣告多數有期徒刑者，於各刑中之最長
    期以上，各刑合併之刑期以下，定其刑期。但不得逾二十年
    。」，修正後刑法第五十一條第五款規定：「數罪併罰，分
    別宣告其罪之刑，依下列各款定其應執行者‧‧‧五、宣告
    多數有期徒刑者，於各刑中之最長期以上，各刑合併之刑期
    以下，定其刑期。但不得逾三十年。」，比較修正前、後刑
    法第五十一條第五款規定，修正後刑法第五十一條第五款規
    定並未較有利於行為人，依刑法第二條第一項前段規定，應
    依修正前刑法第五十一條第五款規定，定其應執行之刑。
三、核被告受託保管寄藏同屬公告列管禁藥之第二級毒品安非他
    命之所為，係犯藥事法第八十三條第一項之明知為禁藥而寄
    藏罪；其受託保管持有第二級毒品大麻及ＭＤＭＡ之所為，
    則係犯毒品危害防制條例第十一條第二項之持有第二級毒品
    罪。被告上開「寄藏」亦屬公告列管禁藥之第二級毒品安非
    他命之行為，其保管本身所為之「持有」，既係「寄藏」之
    當然結果，法律上自宜僅就「寄藏」行為為包括之評價，不
    應另就其「持有」行為所涉犯毒品危害防制條例第十一條第
    二項之持有第二級毒品罪予以論罪（此有最高法院七十四年
    度台上字第三四００號判例意旨可參）。起訴檢察官雖漏論
    被告犯有藥事法第八十三條第一項之明知為禁藥而寄藏罪及
    毒品危害防制條例第十一條第二項之持有第二級毒品罪，然
    被告持有第二級毒品大麻及ＭＤＭＡ之行為，以及為寄藏禁
    藥安非他命當然結果之持有第二級毒品安非他命之行為，既
    經起訴檢察官於起訴書之犯罪事實中載明，並經乙○於審理
    時就此部分之論罪法條一併予以辯論在案，有臺灣臺北地方
    法院檢察署檢察官九十四年度蒞字第一一三七一號訴訟準備
    書及乙○九十六年一月九日審判筆錄各一份附卷可憑（乙○
    卷第一三頁、第一四頁、第一七三頁背面），乙○自得併予
    審理。又公訴檢察官於乙○審理時雖另以上開九十四年度蒞
    字第一一三七一號訴訟準備書認被告涉有為該真實姓名、年
    籍均不詳，綽號「阿凱」及自稱名為「張基華」，綽號「阿
    華」之成年男子保管備供販賣之第二級毒品安非他命、大麻
    及ＭＤＭＡ之方式，幫助該真實姓名、年籍均不詳，綽號「
    阿凱」及自稱名為「張基華」，綽號「阿華」之成年男子販
    賣第二級毒品之犯行（乙○卷第一四頁）。惟此業經公訴檢
    察官於乙○九十六年一月九日最後一次審理期日辯論時，更
    正論告為被告係犯毒品危害防制條例之持有第二級毒品罪在
    案，有乙○該次審理筆錄一份附卷可按（乙○卷第一七六頁
    ），併此敘明。被告於上開時、地同時為該真實姓名、年籍
    均不詳，綽號「小凱」之成年男子保管持有第二級毒品大麻
    及ＭＤＭＡ之行為，係實質上一行為，自應僅論以一持有第
    二級毒品罪。又其曾有公共危險及違反毒品危害防制條例等
    前科，其中於九十一年，因公共危險案件，經乙○以九十一
    年度北交簡字第二四五八號刑事簡易判決判處有期徒刑四月
    ，如易科罰金，以三百元折算一日確定，於九十二年四月十
    日易科罰金執行完畢，此有乙○被告全國前案紀錄表一份在
    卷可參，其於上開有期徒刑執行完畢後，五年以內故意再犯
    本件有期徒刑以上之罪，不論依修正前刑法第四十七條，或
    修正後刑法第四十七條第一項之規定，均構成累犯，對被告
    而言並無有利或不利之情形，自不生新舊法比較之問題，應
    逕依刑法第二條第一項前段規定，依修正前刑法第四十七條
    規定論以累犯，並均加重其刑。被告上開所犯寄藏禁藥罪及
    持有第二級毒品罪之犯行間，犯意各別，行為互異，構成要
    件亦不相同，應予分論併罰。爰審酌被告犯罪之動機、目的
    、手段、寄藏禁藥安非他命七包（合計淨重五‧三七五二公
    克，驗餘合計淨重五‧二九七五公克），以及持有第二大麻
    一包（淨重八‧０九公克）、含ＭＤＭＡ成分之紅色藥丸一
    顆（淨重０‧二六九八公克，驗餘淨重０‧二０六三公克）
    之數量、受託保管寄藏禁藥安非他命及持有第二級毒品大麻
    、ＭＤＭＡ，助長禁藥、毒品之氾濫，危害國人健康，影響
    社會治安、所生危害及犯罪就此部分犯行坦承不諱之態度等
    一切情狀，分別量處如主文所示之刑，並依修正前刑法第五
    十依條第五款規定，並其應執行之刑。另扣案之禁藥安非他
    命七包（合計淨重五‧三七五二公克，驗餘合計淨重五‧二
    九七五公克），為違禁物，雖亦屬第二級毒品，然被告此部
    分之犯行，既係犯藥事法第八十三條第一項之明知為禁藥而
    寄藏罪予以論處，依從刑附隨主刑之原則，自應依刑法第三
    十八條第一項第一款之規定併予宣告沒收；扣案之第二級毒
    品大麻一包（淨重八‧０九公克）、含ＭＤＭＡ成分之紅色
    藥丸一顆（淨重０‧二六九八公克，驗餘淨重０‧二０六三
    公克），則均係被告為警查獲時，所一併查扣之毒品，自應
    依毒品危害防制條例第十八條第一項前段規定，併予宣告沒
    收銷燬。至扣案之分裝袋四十九個、電子磅秤一台及第三級
    毒品愷他命十九瓶（合計淨重十三‧二六三九公克，驗餘合
    計淨重十三‧二一一七公克），則與被告本件寄藏禁藥及持
    有第二級毒品之犯行無關，乙○依法自不得併予諭知沒收，
    附此敘明。
四、公訴意旨另以：被告為貪圖無償施用毒品之利益，基於幫助
    該真實姓名、年籍均不詳，綽號「阿凱」及自稱名為「張基
    華」之成年男子，販賣第三級毒品愷他命之犯意，自九十三
    年年底起，由該綽號「阿凱」及自稱名為「張基華」，綽號
    「阿華」之成年男子對外自行聯絡黃先生等不詳之買主及負
    責收錢，被告則負責保管及交付毒品與各該買主之方式，幫
    助該綽號「阿凱」及自稱名為「張基華」之成年男子販賣第
    三級毒品愷他命予黃先生等人，嗣經警於上開時、地搜索查
    獲。因認被告涉有違反毒品危害防制條例第四條第三項之幫
    助販賣第三級毒品罪嫌云云。
  (一)按犯罪事實應依證據認定之，無證據不得認定其犯罪事實；
    不能證明被告犯罪者，應諭知無罪之判決，刑事訴訟法第一
    百五十四條第二項、第三百零一條第一項分別定有明文。又
    事實之認定應憑證據，如不能發現相當證據或證據不足以證
    明者，自不能以推測或擬制之方法，以為裁判之基礎；而認
    定犯罪事實所憑之證據，雖不以直接證據為限，間接證據亦
    包括在內，然無論直接或間接證據，其為訴訟上之證明，須
    於通常一般之人均不致於有所懷疑，而得確信其為真實之程
    度者，始得據之為有罪之認定，倘其證明尚未達到此一程度
    ，而有合理性懷疑之存在時，即無從為有罪之認定，此有最
    高法院四十年台上字第八六號判例、七十六年台上字第四九
    八六號判例意旨可資參照。
  (二)公訴人認被告涉有上開幫助販賣第三級毒品罪嫌，無非係以
    被告於警詢時之供述，以及上開法務部調查局鑑定通知書、
    憲兵司令部刑事鑑識中心鑑驗通知書、臺北市政府警察局中
    山分局搜索扣押筆錄、扣押物品目錄表、被告警詢筆錄錄音
    帶之勘驗筆錄各一份及查獲現場照片六張附卷，為其主要論
    罪論據。訊據被告堅決否認涉有此部分之幫助販賣第三級毒
    品愷他命之犯行，辯稱：僅有受託代為保管第三級毒品愷他
    命，並未販賣或幫助販賣等語。
  (三)經查：被告在偵查中及乙○審理時，均未爭執其警詢筆錄之
    任意性，僅就警詢筆錄之形式真正性有所爭執，辯稱：警詢
    筆錄之記載與其供述內容不符，且未全程連續錄音云云（乙
    ○卷第八五頁背面、第八六頁）。然證人吳彬林亦即於上開
    時、地查獲被告負責對其製作警詢筆錄之臺北市政府警察局
    中山分局警員在對被告製作警詢筆錄之過程中，確有全程連
    續錄音，並無如被告所述中斷錄音後再重啟錄音之情形，且
    係以一問一答之方式製作，警詢筆錄之內容，雖非依被告之
    供述內容逐字記載，而係摘要記載，惟記載內容亦與被告所
    供相符等節，此業經乙○勘驗被告警詢錄音帶核閱無誤，並
    製有勘驗筆錄一份在卷可稽（乙○卷第一六九頁至第一七一
    頁），並據證人吳彬林於乙○審理時證稱：「當天我們聲請
    搜索票到他的住處搜索，查獲扣案之毒品、磅秤，我們將他
    帶回去偵辦，並由我製作筆錄。」、「（筆錄製作過程？）
    由我一個人負責發問、繕打，這是經過被告同意的，製作過
    程中有全程錄音，筆錄製作內容也是照被告的意思製作的。
    筆錄是用一問一答的方式製作的，不是製作完之後才給被告
    念。筆錄製作完成後也有交給被告看過之後才簽名。」、「
    （你在跟被告製作警詢筆錄過程中有無全程連續錄音？）有
    。」、「（有無切掉錄音帶後再開始錄音的情形？）沒有。
    」等語無訛（乙○卷第一０七頁）。據此，可徵被告辯稱警
    詢筆錄之記載與其供述內容不符，且未全程連續錄音云云，
    均係違實之詞，不足採信。是以，被告之警詢筆錄既係出於
    其自由意思所為之陳述，無刑事訴訟法第一百五十六條第一
    項所定受強暴、脅迫、利誘、詐欺、疲勞訊問、違法羈押或
    其他不正之方法取供，不得作為證據之情事，並有依同法第
    一百條之一第一項規定全程連續錄音，筆錄內所載之被告陳
    述復核與錄音內容相符，刑事真正性又無疑義，無同法同第
    一百條之一第二項所定應予排除不得作為證據之情形，其警
    詢筆錄，自具有證據能力。
  (四)然按被告或共犯之自白，不得作為有罪判決之唯一證據，仍
    應調查其他必要之證據，以察其是否與事實相符，刑事訴訟
    法第一百五十六條第二項亦有明文，該條項之立法目的乃在
    補強證據擔保自白之真實性。是被告雖經自白，仍應調查其
    他必要之證據，以察其是否與事實相符。亦即以補強證據之
    存在，藉之限制自白在證據上之價值。而所謂補強證據，則
    指除該自白本身外，其他足資以證明自白之犯罪事實確具有
    相當程度真實性之證據，而足使犯罪事實獲得確信者而言，
    此亦有最高法院七十四年度臺覆字第一０號判例意旨可資參
    照。次查：被告於警詢中確有供稱其在受真實姓名、年籍均
    不詳，綽號「阿凱」之成年男子之託，保管第三級毒品愷他
    命期間，曾自九十三年十二月底某日起至於上開時、地為警
    查獲時止，先後在其上開住處內，代替該綽號「阿凱」之成
    年男子交付第三級毒品愷他命予向該綽號「阿凱」之成年男
    子購買毒品之真實姓名、年籍均不詳，自稱黃先生之成年男
    子，共計五次之情事，有被告警詢筆錄及乙○上開勘驗筆錄
    各一份在卷可徵（偵查卷第一六頁、第一七頁；乙○卷第一
    六九之一頁背面）。然公訴意旨所指被告涉有出於幫助犯意
    ，幫助該真實姓名、年籍均不詳，綽號「阿凱」及自稱名為
    「張基華」，綽號「阿華」之成年男子販賣第三級毒品愷他
    命，甚或與該真實姓名、年籍均不詳，綽號「阿凱」及自稱
    名為「張基華」，綽號「阿華」之成年男子出於共同之犯意
    聯絡，共同販賣第三級毒品愷他命（乙○卷第一四頁），予
    真實姓名、年籍均不詳，自稱黃先生之成年男子，共計五次
    之犯行部分，對於是否確有該真實姓名、年籍均不詳，自稱
    黃先生之成年男子存在，抑或係被告隨意編指之人；以及被
    告與該綽號「阿凱」及自稱名為「張基華」，綽號「阿華」
    之成年男子主觀上究有無「營利意圖」，客觀上究有無從中
    牟利等主、客觀構成要件要素，除被告於警詢時之唯一自白
    外，並無其他足以擔保被告上開自白真實性之補強證據可憑
    。至被告於上開時、地為警查獲時所扣得之第三級毒品愷他
    命十九瓶（合計淨重十三‧二六三九公克，驗餘合計淨重十
    三‧二一一七公克），又僅足以證明被告確有持有第三級毒
    品愷他命之事實，尚不足以證明被告有幫助販賣或共同販賣
    第三級毒品愷他命之犯行。總此，被告辯稱僅有受託代為保
    管第三級毒品愷他命，並未販賣或幫助販賣等語，非無可採
    。自不得僅以被告於警詢時之唯一自白，逕認被告確有幫助
    販賣或共同販賣第三級毒品愷他命犯行。此外，復查無其他
    積極證據足證被告涉有公訴意旨所指之上開幫助販賣或共同
    販賣之犯行，要屬不能證明被告犯罪，揆諸前揭規定與判例
    意旨，依法自應就被告被訴販賣第三級毒品愷他命之犯行部
    分，為無罪判決之諭知。
據上論斷，應依刑事訴訟法第三百零一條第一項、第二百九十九
條第一項前段，藥事法第八十三條第一項，毒品危害防制條例第
十一條第二項、第十八條第一項前段，刑法第十一條前段、第二
條第一項前段、修正前刑法第四十七條、第五十一條第五款、第
三十八條第一項第一款，判決如主文。
本案經檢察官高怡修到庭執行職務。
中　　華　　民　　國　　96　　年　　1 　　月　　26　　日
                      臺灣臺北方法院刑事第十五庭
                          審判長法  官  廖紋妤
                                法  官  邱蓮華
                                法  官  吳麗英
上正本證明與原本無異。
如不服本判決，應於判決送達後10日內向乙○提出上訴狀 (應抄
附繕本)。
　　　　　　　　　　　　　　　　書記官　田華仁
中　　華　　民　　國　　96　　年　　1 　　月　　26　　日
附錄本案論罪科刑法條全文：
藥事法第八十三條：明知為偽藥或禁藥，而販賣、供應、調劑、
                  運送、寄藏、牙保、轉讓或意圖販賣而陳列
                  者，處七年以下有期徒刑，得併科新臺幣五
                  百萬元以下罰金。
                  犯前項之罪，因而致人於死者，處七年以上
                  有期徒刑，致重傷者，處三年以上十二年以
                  下有期徒刑。
                  因過失犯第一項之罪者，處二年以下有期徒
                  刑、拘役或科新臺幣三十萬元以下罰金。
                  第一項之未遂犯罰之。
毒品危害防制條例第十一條：持有第一級毒品者，處三年以下有
                          期徒刑、拘役或新臺幣五萬元以下
                          罰金。
                          持有第二級毒品者，處二年以下有
                          期徒刑、拘役或新臺幣三萬元以下
                          罰金。
                          持有專供製造或施用第一、二級毒
                          品之器具者，處一年以下有期徒刑
                          、拘役或新臺幣一萬元以下罰金。
                          持有毒品達一定數量者，加重其刑
                          至二分之一，其標準由行政院定之
                          。
